【裁判字號】    90,上更(一),364
【裁判日期】    901130
【裁判案由】    違反毒品危害防制條例
【裁判全文】
臺灣高等法院高雄分院刑事判決                  九十年度上更(一)字第三六四號
    上  訴  人
    即  被  告  甲○○
    指定辯護人  本院公設辯護人  李佩娟
右上訴人因違反毒品危害防制條例案件，不服臺灣高雄地方法院八十七年度訴字第一
五七五號中華民國八十八年三月十八日第一審判決（起訴案號：臺灣高雄地方法院檢
察署八十七年度偵緝字第一四二號、第一六二號），提起上訴，判決後經最高法院第
一次發回更審，本院判決如左：
      主  文
上訴駁回。
      事  實
一、甲○○曾犯有多次違反麻醉藥品管理條例前科，其於民國八十二年間因違反麻醉
    藥品管理條例，經原審法院判處有期徒刑五月確定，於八十三年九月十五日執行
    完畢，又於八十三間，因違反麻醉藥品管理條例案件，經本院判處有期徒刑一年
    確定，又因違反麻醉藥品管理條例案件，經本院判處有期徒刑七月確定，復於八
    十四年間因違反麻醉藥品管理條例案件，經原審法院判處有期徒刑六月確定，入
    監服刑後，於八十五年一月二十三日假釋出獄，並於八十五年十一月十二日假釋
    期滿以執行完畢論。又於八十六年間因煙毒等案件，經本院送觀察勒戒及強制戒
    治後，現在停止戒治期間。其仍不知悔改，竟意圖營利，並基於販賣毒品海洛因
    之概括犯意，自八十六年十月初某日起至八十六年十二月二日止，先後在高雄縣
    里港大橋附近，以較原販入價格為高之每小包新台幣（下同）五千元之價格，將
    毒品海洛因售予陳怡如，供其施用，計六次。其中陳怡如於八十六年十月初第一
    次購入毒品時，即因現金不夠，以其所有0000000000號無線電叫人收
    信器讓予甲○○以供抵償海洛因之債務，其後甲○○即以該呼叫器作為販賣毒品
    海洛因予陳怡如之聯絡工具。嗣於八十六年十二月三日下午四時許，經警在高雄
    市○○區○○街四十三號查獲陳怡如施用毒品，始循線查出上情。
二、案經高雄市政府警察局移送臺灣高雄地方法院檢察署檢察官偵查起訴。
      理  由
一、訊據上訴人即被告甲○○矢口否認有前揭販賣毒品海洛因之犯行，辯稱：伊未曾
    使用陳怡如0000000000號之呼叫器，僅幫陳怡如打00000000
    00之呼叫器聯絡盧志鵬購買毒品，未曾販賣毒品海洛因給陳怡如，陳怡如因向
    伊女友莊莉卉討債，被伊打了一巴掌，懷恨在心，故意誣陷云云。
二、經查：
（一）被告右揭販賣毒品海洛因之事實，迭經證人陳怡如於警訊、檢察官偵訊、原審
      及本院審理時堅指不移（見七一六五號警卷第二頁反面、第三頁、偵二八五五
      八號卷第二十六頁反面、第三十四頁反面、原審卷第九十四頁、第九十五頁、
      第一０一頁、第二二六頁反面、第二七五頁、第二七六頁、本院九十年十一月
      十四日筆錄）。且證人陳怡如於檢察官偵查、原審及本院審理時證稱：上開呼
      叫器原為伊所有，自八十六年十月開始施用海洛因時，就借給被告使用，因此
      才可找到被告，後來伊沒錢，就讓與被告以抵償毒品，被告要伊過戶給其友人
      蔡東隆，因蔡東隆本來即要給被告使用，伊就以該呼叫器聯絡被告，伊打該呼
      叫器都是被告回電等語（見附偵緝第一四二號卷第二十一頁反面、原審卷第一
      ○一頁正、反面、第二二六頁反面、第二七五頁反面、第二七六頁、本院九十
      年十一月十四日訊問筆錄）；而證人陳怡如於八十六年八月十八日曾申請裝設
      上開門號，嗣於同年十一月十日過戶給蔡東龍，復有中華電信股份有限公司台
      灣南區電信分公司鳳山營運處八十八年一月二十八日鳳政密（八八）字第一五
      二○○七號函在卷可憑（見原審卷第二一○頁）。又證人陳怡如於八十六年間
      因煙毒案件，經法院判處罪刑，有原審法院被告全國前案紀錄表在卷可查（原
      審卷第八十二頁至第八十五頁），陳怡如本身即有施用毒品海洛因之習慣，而
      其復非海洛因之製造或供應者，自須有販入海洛因之來源，始能施用。參酌證
      人蔡東龍於原審亦到庭證稱，確曾經由甲○○之介紹認識陳怡如，而向陳怡如
      過戶上開呼叫器等情（見原審卷第二七五頁、第二七六頁審判筆錄）。則衡諸
      販毒者使用之聯絡工具多以他人名義申請，以避追查之情，是證人陳怡如所述
      曾將上開門號呼叫器讓予被告，再過戶被告指定之人以購買毒品之情，應堪採
      信。雖證人陳怡如證稱莊莉卉確曾積欠款項，現已陸續清償完畢等語，然縱證
      人陳怡如與被告之女友有債務糾紛，惟既已清償完畢，而以販賣毒品海洛因罪
      責之嚴重，證人陳怡如應無因此小節誣陷被告，必致其身陷囹圄之理。
（二）按證人之陳述有部分前後不符，究竟何者為可採，法院仍得本其自由心證予以
      斟酌，若其基本事實之陳述與真實性無礙時，仍非不得予以採信，非謂一有不
      符，即認其全部均為不可採信，最高法院七十四年台上字第一五九九號判例意
      旨可資參照。查被告甲○○有前開販賣毐品海洛因之事實，迭經證人陳怡如於
      警訊、檢察官偵查、原審及本院審理時結證明確，已如前述。證人陳怡如所供
      最後一次購買毐品海洛因之時間，究為八十六年十二月一日或同年十二月二日
      ，雖稍有不一，惟其就向被告購買之次數、價錢及地點始終供述如一，並在警
      方初訊中即證稱：伊向綽號「東仔」之男子購買毒品，並經警方提供被告口卡
      片供陳怡如指認屬實（見前開警卷第二頁），即被告亦自承其綽號為「東仔」
      無訛 (見附偵緝第一四二號卷第十六頁反面)；且證人陳怡如於本院九十年十
      一月十四日訊問時，仍堅指有向被告購買毒品海洛因，不會冤枉被告，足見證
      人陳怡如確有向被告購買毒品海洛因，應可採信。何況，被告於警訊及原審法
      院審理時供稱：「只是幫她（陳怡如）聯絡，給她交易及購買」「我是幫陳怡
      如打0000000000之呼叫器聯絡盧志鵬購買毐品，但盧沒有賣才轉而
      找我」等語（見附偵緝第一四二號卷第十一頁反面、原審卷第一九七頁反面、
      第一九八頁），等同間接承認證人陳怡如之證述。參酌證人即被告女友莊莉卉
      於原審證稱：被告與陳怡如見面時，有帶伊前往，但伊都在車內，不知他們在
      做甚麼等情（見原審卷第一五五頁反面、第一五六頁）。更見證人陳怡如所證
      其以前開呼叫器為購買毐品之聯絡工具，並向被告購買毒品海洛因六次，應為
      真實可採。
（三）證人盧志鵬於原審證稱：伊未曾販賣毒品給陳怡如，亦不記得被告有為陳怡如
      打電話向伊聯絡購買毒品事宜（見原審卷第一九八頁反面、第一九九頁審判筆
      錄），則被告所辯，伊僅幫陳怡如打0000000000之呼叫器聯絡盧志
      鵬購買毒品云云，已難採信。且被告先於原審審理中供稱，伊並沒有使用呼叫
      器（見原審卷第一０一頁審判筆錄），嗣原審訊問同案被告莊莉卉，經莊莉卉
      供稱，被告甲○○曾有使用呼叫器，但號碼已忘後，被告始改稱有使用秘書公
      司0000000台號二一０之呼叫器（見原審卷第一五六頁審判筆錄），被
      告供述前後不一，益徵其心虛畏罪而避重就輕，所辯僅幫陳怡如打00000
      00000之呼叫器聯絡盧志鵬購買毒品云云，顯無足取。另證人蔡東龍即上
      開呼叫器之名義人，雖於原審證稱，伊自八十六年十一月十日向陳怡如購入上
      開呼叫器後，即開始使用，未曾讓被告使用該呼叫器云云。惟查，蔡東龍係被
      告甲○○之友人，而被告甲○○亦知蔡東龍向陳怡如購入上開呼叫器（見原審
      卷第二二五頁、第二二六頁審判筆錄），其竟未於檢察官偵訊及原審審理之初
      即請求傳訊證人蔡東龍以便法院查明真像，嗣後再傳訊蔡東龍所為之證詞，難
      免即有迴護被告之情，已難採信；再稽之證人陳怡如所證：上開呼叫器原為伊
      所有，自八十六年十月開始施用海洛因時，就借給被告使用，因此才可找到被
      告，後來伊沒錢，就讓與被告以抵償毒品，被告要伊過戶給其友人蔡東隆，因
      蔡東隆本來即要給被告使用，伊就以該呼叫器聯絡被告，伊打該呼叫器都是被
      告回電等情以觀，證人陳怡如應無編造此過程而誣陷被告之理；從而，證人蔡
      東龍之證言，尚難採為被告有利之證據；又證人蔡東龍已於九十年四月十八日
      死亡，有法務部戶政連結作業系統及高雄市三民區戶政事務所答覆表附卷可稽
      ，本院已無從再為傳訊，併予敘明。
（四）查毒品海洛因係價格昂貴之違禁物，政府查緝甚嚴，購買不易，且販賣毒品罪
      責至重，被告自無甘冒為警查獲之危險，多次將海洛因原價轉讓他人施用之理
      ，被告顯係基於營利之目的，販賣海洛因予陳怡如至為灼然。本件事證明確，
      被告犯行洵堪認定。
三、按海洛因係肅清煙毒條例第二條所稱之毒品。被告行為後，肅清煙毒條例業經總
    統於八十七年五月二十日公佈修正為毒品危害防制條例，並於同年月二十二日生
    效，修正後之毒品危害防制條例第二條第一項第一款規定，海洛因為第一級毒品
    ，依同條例第四條第一項規定，販賣第一級毒品者，處死刑或無期徒刑，處無期
    徒刑者，得併科新台幣一千萬元以下罰金，其法定刑較肅清煙毒條例第五條第一
    項規定，販賣毒品者，處死刑或無期徒刑為重；依刑法第二條第一項但書規定，
    自應適用有利於被告之法律即肅清煙毒條例第五條第一項之規定處斷。核被告販
    賣毒品海洛因之行為，係犯肅清煙毒條例第五條第一項販賣毒品罪。被告多次販
    賣毒品海洛因之犯行，手法相同，反覆為之，所犯又係同一罪名之罪，顯係基於
    概括之犯意，應依連續犯之規定論以一罪。被告先後持有毒品海洛因，亦係基於
    概括之犯意，本應以連續持有論，惟其持有後，進而販賣，其持有之低度行為應
    被販賣高度行為所吸收，不另論其持有毒品罪。又查被告甲○○於八十二年間因
    違反麻醉藥品管理條例，經原審法院判處有期徒刑五月確定，於八十三年九月十
    五日執行完畢，復於八十三間，因違反麻醉藥品管理條例案件，經本院判處有期
    徒刑一年確定，又因違反麻醉藥品管理條例案件，經本院判處有期徒刑七月確定
    ，復於八十四年間因違反麻醉藥品管理條例案件，經原審法院判處有期徒刑六月
    確定，入監服刑後，於八十五年一月二十三日假釋出獄，並於八十五年十一月十
    二日假釋期滿以執行完畢論之事實，並有臺灣高雄地方法院檢察署刑案資料紀錄
    表在卷可憑，茲於執行完畢後五年以內再犯有期徒刑以上之本罪，為累犯，惟其
    所犯之罪法定本刑為死刑或無期徒刑，依刑法第六十四條第一項、第六十五條第
    一項之規定，不得再加重。又被告販賣毒品僅六次，每次僅五千元，對象單一，
    販賣情節亦非一般大、中盤毒販之可比，其為貪圖小利而罹重典，倘科以法定最
    輕刑之無期徒刑，衡之常情，猶嫌過重，其犯罪情狀尚可憫恕，爰依刑法第五十
    九條規定減輕其刑。
四、原審引依肅清煙毒條例第五條第一項，刑法第二條第一項但書、第十一條、第五
    十六條、第四十七條、第五十九條、第三十七條第二項，審酌被告值此政府大力
    緝毒之際，販賣毒品，危害他人身體健康及社會秩序，情節原屬不輕，姑念其因
    一時貪慾致罹刑章，僅販毒六次，每次僅五千元，數量有限，販賣所得非鉅等一
    切情狀，量處有期徒刑拾貳年，且依被告所犯販賣毒品之性質，認有褫奪公權之
    必要，爰併宣告褫奪公權八年。另被告販賣毒品所得，因未經扣押，時至今日已
    近四年，顯已花盡，而肅清煙毒條例第十三條亦無規定不能沒收時，追徵價額或
    以財產抵償，為免執行困難，爰不予宣告沒收。經核原審認事用法，並無違誤。
    被告上訴意旨否認販賣毒品海洛因，仍執陳詞，任意指摘原判決不當，為無理由
    ，應予駁回。
據上論結，應依刑事訴訟法第三百六十八條，判決如主文。
本案經檢察官王登榮到庭執行職務。
中    華    民    國    九    十    年    十  一    月      三    十    日
                              臺灣高等法院高雄分院刑事第五庭
                                  審判長法官  吳水木
                                        法官  洪慶鐘
                                        法官  趙文淵
右正本證明與原本無異。
如不服本判決，應於判決送達後十日內向本院提出上訴狀，其未述理由者並應於提
出上訴狀後十日內向本院補提理由書（應附繕本)。
                                      書記官  陳武悅
中    華    民    國    九    十    年    十  二    月        四        日
附錄：本判決論罪科刑法條：
肅清煙毒條例第五條第一項
  販賣毒品或鴉片者，處死刑或無期徒刑。
                                                                 Ａ


司法院資訊處製作；財團法人民間司法改革基金會備份。
